【裁判字號】    98,訴,1109
【裁判日期】    990111
【裁判案由】    毒品危害防制條例
【裁判全文】
臺灣基隆地方法院刑事判決              98年度訴字第1109號
公  訴  人  臺灣基隆地方法院檢察署檢察官
被      告  甲○○
義務辯護人  林達傑  律師
上列被告因違反毒品危害防制條例案件，經檢察官提起公訴（
98年度偵字第4326號），本院判決如下：
    主  文
甲○○意圖販賣而持有第二級毒品，累犯，處有期徒刑陸年，扣
案之安非他命捌小包（驗餘淨重壹拾點伍柒伍陸公克）均沒收銷
燬之；扣案之愷他命計壹大包（驗餘淨重參拾點陸肆參伍公克）
、便利貼參張，電子磅秤壹台、分裝袋陸包、行動電話壹支（含
SIM卡號碼0000000000、序號000000000000000）均沒收。
    事  實
一、甲○○前於民國（下同）97年間因違反毒品危害防制條例案
    件，經基隆地方法院檢察署於以97年度毒偵字第1599號案件
    聲請簡易判決處刑，本院於97年9月22日，以97年度基簡字
    第1020號判處有期徒刑3月確定，於98年3月31日縮短刑期期
    滿，同年4月1日執行完畢出監。詎其不知悔改，明知安非他
    命、愷他命分別為毒品危害防制條例第2條所規定之第二、
    三級毒品，依法不得製造、運輸、販賣或持有，竟意圖營利
    ，與乙○○（另由警追查偵辦）基於販賣而持有第二、三級
    毒品安非他命及愷他命之犯意聯絡，由乙○○於不詳時間，
    在不詳地點，以不詳之價格，向身分不詳之成年男子，購買
    數量不詳之毒品安非他命與愷他命，除供自己施用外，甲○
    ○則依乙○○之指示，伺機販售圖利。嗣於98年9月23日凌
    晨3時30分許，甲○○駕駛車牌號碼7755-MU號自小客車行經
    基隆市安樂區○○○路131之24號大武崙郵局前為警盤查查
    獲，並扣得愷他命計1大包（總毛重計31.574公克、驗餘淨
    重30.6435公克）、安非他命8小包（總毛重計11.356公克、
    驗餘淨重10.5756公克）、分裝袋6包、電子磅秤1台、便利
    貼3紙、新台幣(下同)7300元及行動電話1支（序號0000000
    00000000）等物。
二、案經基隆市警察局第四分局報告臺灣基隆地方法院檢察署檢
    察官偵查起訴。
    理  由
一、關於本件卷內所存之證據資料，被告甲○○及其選任辯護人
    於準備程序進行中，對於其證據能力均不爭執，本院審核其
    證據資料作成之情況，並無不具證據能力之情形，是本判決
    所引用之各項證據資料，均有證據能力，合先敘明。
二、被告於檢察官起訴移審本院行訊問程序時，起初承認檢察官
    起訴的所有犯罪事實，嗣辯稱查獲物品不知道是誰的，因車
    子是向乙○○借的；於準備程序時固承認有幫乙○○記載三
    張便條紙，然矢口否認檢察官起訴之犯罪事實，辯稱伊沒有
    依指示拿毒品給人家云云。惟查：
(一)、被告於警詢時供稱：查獲之毒品愷他命計1大包（驗餘淨重
    30.6435公克）、安非他命8小包（驗餘淨重10.5756公克
    ）、分裝袋6包、電子磅秤1台係台北友人乙○○所有，於今
    （23日）00時，在基金一路武嶺街口拿給伊的，他說若有人
    跟他買毒品時，他會打電話告知伊，就由伊負責將毒品交付
    購毒者；其於檢察官偵查時供稱：「（問：警方是否在你的
    7755-MU號車上扣得K他命1大包、安非他命8小包）是的，但
    不是我的，是我的朋友乙○○放在我那的，他說東西放在我
    這裡，並給伊一支行動電話，我再拿去給要毒品的人」，是
    以查獲物品，被告於警詢、檢察官偵查時均供稱係乙○○所
    有。而證人余秉澤於本院審理時證稱，該7755-MU號自小客
    車是伊的，伊買來第五天的時候乙○○來跟伊借走等語，是
    以依被告之供述、證人余秉澤之證述及基隆市警察局第四分
    局搜索扣押筆錄、基隆市警察局第四分局證物一覽表、基隆
    地檢署98年度證字第1516號扣押物品清單各1紙及現場採證
    照片42幀等物足資佐證，被告供述，上開查獲物品為乙○○
    所交付，要伊拿去給要毒品的人，堪信為真實。被告於本院
    審理時改稱，東西是在車上，但是不知道有這些東西，偵查
    筆錄第八頁正反面，是不實在，因警察說要把我們兩人都一
    起移送，警察說那就拖，反正到時候就一起移送，所以伊就
    編這些內容云云，然查何以被告於檢察官偵查時，並無此情
    況存在，仍然相同供述，其事後翻異其詞，顯係卸責之詞，
    不足採信。
(二)、被告於上揭時、地，為警查獲之毒品愷他命計1大包（驗餘
    淨重30.6435公克）、安非他命8小包（驗餘淨重10.5756公
    克），先作初步鑑驗，確呈安非他命、K他命反應，此有基
    隆市警察局第四分局查獲毒品危害防制條例案毒品初步鑑驗
    報告書可參（見98年度偵字第4326號卷第37頁），經送請鑑
    定結果：NO.1：白色細結晶1袋，實稱毛重（3.427公克），
    淨重3.197公克，取樣0.0002公克，餘重（3.1968公克），
    檢出Methamphetamine成分。NO.2-8：白色透明結晶7袋，實
    稱毛重8.929公克，淨重7.379公克，取樣0.0002公克，餘重
    7.3788公克，檢出Methamphetamine成分。NO.9：白色結晶1
    袋，實稱毛重31.574公克，淨重30.644公克，取樣0.0005公
    克，餘重30.6435公克，檢出Ketamine成分，此有98年11月
    13日航藥鑑字第0985700號交通部民用航空醫務中心毒品鑑
    定書在卷可稽（見本院卷），足見被告為警查獲所持有之毒
    品，確含有於安非他命、K他命之成分，即第二級毒品、第
    三級毒品成分，應堪認定。
(三)、被告供稱查獲便條紙係寫錢與重量，是伊幫忙寫的，足見扣
    案之便利貼3張，係伺機販賣毒品時，供作記載金錢及重量
    之用。又依一般毒品交易之常情，為求毒品交易之迅速及數
    量之精確，販毒者往往將購入之毒品利用磅秤稱重後分裝小
    包藉以掩人耳目以利販賣，被告於上揭時、地為警查扣如之
    電子磅秤1台及分裝袋6包等物，而查獲之毒品愷他命計1大
    包（驗餘淨重30.6435公克）、安非他命8小包（驗餘淨重
    10.5756公克），被告供稱乙○○有提供K他命給伊施用，然
    以個人每天施用量一般僅零點幾公克，依查獲毒品重量計算
    ，施用期間可達數月之久，且將數月施用之量，置於車上到
    處流動，亦不合常情，且被告亦供稱未施用安非他命，然何
    以車上遭警方查獲安非他命？綜上所述，被告持有第二級毒
    品之安非他命、第三級毒品K他命，應非僅係單純供其自己
    施用或持有，其主觀上尚有伺機出售牟利之意圖甚明。綜上
    所述，被告意圖販賣而持有第二、三級毒品之犯行，洵堪認
    定，應依法論科。
三、查「3,4-亞甲基雙氧甲基安非他命」（MDMA）、「3,4-亞甲
    基雙氧安非他命」（MDA）、「甲基安非他命」（Methamphe
    tamine）為毒品危害防制條第第2條第2項第2款所列之第二
    級毒品，又「對-甲氧基甲基安非他命」（PMMA）、「4-嗅-
    2,5-二甲氧基苯基乙基胺」（4-Bromo-2,5-dimethoxyphene
    thylamine、2C-B）、K他命（Ketamine）為同條例第2條第2
    項第3款所列之第三級毒品。是核被告所為，係犯毒品危害
    防制條例第5條第2項意圖販賣而持有第二級毒品罪及同條第
    3項意圖販賣而持有第三級毒品罪。其與乙○○間，有犯意
    之聯絡，行為之分擔，應論以共同正犯。而乙○○於不詳時
    、地，不詳價格購入上開查獲之愷他命計1大包（驗餘淨重
    30.6435公克）、安非他命8小包（驗餘淨重10.5756公克）
    ，並基於販賣之意圖而持有之，係以一行為而觸犯上開2罪
    名，為想像競合犯，應依刑法第55條之規定，從一重之意圖
    販賣而持有第二級毒品罪處斷。又被告如事實欄所載受有期
    徒刑執行完畢，5年內再犯有期徒刑以上之罪，應依刑法第
    47條第1項論以累犯，並加重其刑。爰審酌被告素行，且被
    告年僅25歲，不思正常工作以己力賺取金錢，竟共同基於販
    賣之意圖而持有第二、三級毒品，衡其所持有毒品之數量，
    對社會造成之危害程度，被告犯後態度，再參酌其犯罪動機
    、犯罪目的、犯罪手法、對社會所生危害、智識程度、生活
    狀況等一切情狀，量處如主文所示之刑，以示懲儆。
四、按毒品危害防制條例第18條第1 項前段之規定，應予沒收銷
    燬之毒品，以經查獲之第一、二級毒品為限。又毒品依其成
    癮性、濫用性及對社會危害性，共分為四級，上開條例並就
    製造、運輸、販賣、意圖販賣而持有、以非法方法使人施用
    、引誘他人施用及轉讓不同等級之毒品等行為，分別定其處
    罰。至施用或持有第三、四級毒品，因其可罰性較低，除持
    有第三、四級毒品純質淨重達20公克以上者外，並無刑事處
    罰之明文，僅就施用及持有第一、二級毒品科以刑罰。然鑑
    於第三、四級毒品均係管制藥品，特於同條例第11條之1明
    定無正當理由，不得擅自持有；第18條第1項後段復規定查
    獲之第三、四級毒品，無正當理由而擅自持有者，沒入銷燬
    之。從而，依同條例第18條第1項後段應沒入銷燬之毒品，
    專指查獲施用或持有之第三、四級毒品而言；倘係查獲製造
    、運輸、販賣、意圖販賣而持有、以非法方法使人施用、引
    誘他人施用或轉讓第三、四級毒品，既屬同條例相關法條明
    文規定處罰之犯罪行為，即非該條項應依行政程序沒入銷燬
    之範圍。又同條例第19條第1項所定「供犯罪所用或因犯罪
    所得之物」，係指犯第4條至第9條、第12條、第13條或第
    14條第1項、第2項之罪所用或所得之物，不包括毒品本身在
    內，是尚不得援用此項規定為第三、四級毒品之沒收依據。
    再同條例對於查獲之製造、運輸、販賣、意圖販賣而持有、
    以非法方法使人施用、引誘他人施用及轉讓第三、四級毒品
    之沒收，並無特別規定，如其行為已構成犯罪，則該毒品即
    屬不受法律保護之違禁物，應回歸刑法之適用，依刑法第
    38條第1項第1款、第2項之規定沒收之，始為適法（最高法
    院95年度台上字第5252號判決意旨參照）。故本件扣案之安
    非他命8小包（驗餘淨重10.5756公克），應依毒品危害防治
    條例第18條第1項前段之規定沒收銷燬之。扣案之第三級毒
    品愷他命計1大包（驗餘淨重30.6435公克），依前開判決之
    意旨，係屬違禁物，應依刑法第38條第1項第1款、第2項之
    規定沒收之。另扣案之便條紙3張，電子磅秤1台、分裝袋6
    包、行動電話1支（含SIM卡號碼0000000000、序號00000000
    0000000），係共犯乙○○交付與被告，為供犯罪所用之物
    ，基於義務共同沒收主義，應依刑法第38條第3項、第1項第
    2款之規定沒收之。至於扣案之現金7300元，被告於警詢時
    供稱不是販賣毒品所得，亦無證據證明係販賣毒品所得，爰
    不予宣告沒收，併此敘明。
五、據上論斷，應依刑事訴訟法第299條第1項前段，毒品危害防
    制條例第5條第2項、第3項、第18條第1項前段，刑法第11條
    前段、第28條、第55條、第47條第1項、第38條第1項第1款
    、第2款、第2項、第3項，判決如主文。
本案經檢察官丙○○到庭執行職務
中    華    民    國    99    年    1    月    11    日
                  刑事第二法庭審判長法  官  陳志祥
                                    法  官  張婷妮
                                    法  官  陳伯厚
以上正本證明與原本無異。
如不服本判決應於收受送達後10日內向本院提出上訴書狀，並應
敘述具體理由；其未敘述上訴理由者，應於上訴期間屆滿後20日
內向本院補提理由書(均須按他造當事人之人數附繕本)「切勿逕
送上級法院」。
中    華    民    國    99    年    1     月    11    日
                                    書記官  王惠萍
附錄論罪法條
毒品危害防制條例第5條第2項、第3項
意圖販賣而持有第二級毒品者，處 5 年以上有期徒刑，得併科
新臺幣 5 百萬元以下罰金。
意圖販賣而持有第三級毒品者，處 3 年以上 10 年以下有期徒
刑，得併科新臺幣3百萬元以下罰金。

司法院資訊處製作；財團法人民間司法改革基金會備份。
